臺灣雲林地方法院刑事判決
110年度侵訴字第10號
公  訴  人  臺灣雲林地方檢察署檢察官
被      告  曾旭騰



指定辯護人  本院公設辯護人 許俊雄
上列被告因妨害性自主案件，經檢察官提起公訴（109年度偵字
第6754號），本院判決如下：
    主  文
乙○○犯乘機性交罪，處有期徒刑壹年捌月。緩刑伍年，緩刑期間
付保護管束，並應依附件本院一一○年度侵附民字第十一號和解
筆錄內容履行賠償義務，及於本判決確定後陸個月內接受法治教
育貳場次。
    事  實
一、乙○○與代號AE000-A109386號之成年女子（民國00年生，依
    性侵害犯罪防治法第12條第2項規定不得揭露足資識別該女
    身分之資訊，故該女之真實姓名、年籍詳卷，下稱甲女）係
    朋友關係。乙○○於107年11月22日晚間10時許，在其位於雲
    林縣○○市○○路000號4樓租屋處，見甲女自行服用安眠藥後沉
    睡，竟心生不軌，基於乘機性交之犯意，利用甲女熟睡而不
    知抗拒之狀態，脫下甲女所著之背心、內褲，以其陰莖插入
    甲女陰道內而為性交得逞。嗣甲女報警後，為警循線查悉上
    情。
二、案經甲女訴由雲林縣警察局斗六分局報告臺灣雲林地方檢察
    署（下稱雲林地檢署）檢察官偵查起訴。
    理  由
壹、程序方面：
一、依性侵害犯罪防治法第12條第2項之規定，司法機關所製作
    必須公示之文書，不得揭露被害人之姓名、出生年月日、住
    居所及其他足資識別被害人身分之資訊。本件判決書為避免
    告訴人甲女之身分遭揭露，關於告訴人之姓名、年籍等資料
    ，因有揭露足以識別被害人身分資訊之虞，爰依前揭規定，
    僅記載代號（甲女之真實姓名、年籍等資料均詳雲林地檢署
    109年度偵字第6754號偵查密卷〈下稱偵密卷〉第3頁之性侵害
    案件代號與真實姓名對照表），至事實欄內摘記告訴人之出
    生年（未及月日），係為釐清被告乙○○為本件犯行時，告訴
    人是否未滿14歲以及14歲以上未滿16歲，先予敘明。
二、按被告以外之人於審判外之陳述，雖不符刑事訴訟法第159
    條之1至之4之規定，而經當事人於審判程序同意作為證據，
    法院審酌該言詞陳述或書面陳述作成時之情況，認為適當者
    ，亦得為證據；當事人、代理人或辯護人於法院調查證據時
    ，知有第159條第1項不得為證據之情形，而未於言詞辯論終
    結前聲明異議者，視為有前項之同意，刑事訴訟法第159條
    之5定有明文。刑事訴訟法第159條之5立法意旨，在於確認
    當事人對於傳聞證據有處分權，得放棄反對詰問權，同意或
    擬制同意傳聞證據可作為證據，屬於證據傳聞性之解除行為
    ，如法院認為適當，不論該傳聞證據是否具備刑事訴訟法第
    159條之1至第159條之4所定情形，均容許作為證據，不以未
    具備刑事訴訟法第159條之1至第159條之4所定情形為前提。
    此揆諸「若當事人於審判程序表明同意該等傳聞證據可作為
    證據，基於證據資料愈豐富，愈有助於真實發見之理念，此
    時，法院自可承認該傳聞證據之證據能力」立法意旨，係採
    擴大適用之立場。蓋不論是否第159條之1至第159條之4所定
    情形，抑當事人之同意，均係傳聞之例外，俱得為證據，僅
    因我國尚非採澈底之當事人進行主義，故而附加「適當性」
    之限制而已，可知其適用並不以「不符前四條之規定」為要
    件（最高法院104年度第3次刑事庭會議決議參照）。查本案
    下列所引用被告以外之人於審判外之各項言詞陳述及書面證
    據，檢察官、被告及辯護人於本院準備及審理程序時，均表
    示同意列為證據或經本院提示而無意見（見本院110年度侵
    訴字第10號卷〈下稱本院卷〉第43頁至第44頁、第83頁至第84
    頁），本院審酌該等證據之取得過程並無瑕疵，且均屬合法
    ，與本案待證事實間復具有相當之關聯性，以之為本案證據
    尚無不當，並經本院於審理時逐一提示予檢察官、被告及辯
    護人表示意見，對於證據能力之適格，亦未爭執，故採納上
    開證據方法，應無礙被告於程序上之彈劾詰問權利，自得採
    為本案證據，而有證據能力。
三、下列所引用之非供述證據，均與本案事實具有自然關聯性，
    且查無事證足認有違背法定程序或經偽造、變造所取得等證
    據排除之情事，復均經依刑事訴訟法第164條、第165條踐行
    調查程序，檢察官、被告及辯護人對此部分之證據能力亦均
    不爭執，堪認均有證據能力。
貳、實體方面：
一、認定犯罪事實所憑之證據及理由： 
　  上開犯罪事實，業據被吿於警詢、偵查及本院審理中均坦承
    不諱（見雲林縣警察局斗六分局雲警六偵字第1090016593號
    卷〈下稱警卷〉第3頁至第5頁；雲林地檢署109年度偵字第675
    4號偵查卷〈下稱偵卷〉第25頁至第27頁；本院卷第43頁、第8
    9頁至第90頁），核與證人即告訴人甲女於警詢及偵查中之
    指述（見警卷第7頁至第17頁；偵卷第15頁至第17頁）相符
    ，並有桃園市政府警察局婦幼警察隊受理各類案件紀錄表（
    見警卷第23頁）、性侵害案件代號與真實姓名對照表（見偵
    密卷第3頁）、告訴人提出之和解書、留言及對話紀錄（見
    偵密卷第7頁至第12頁）、性侵害犯罪事件通報表（見偵密
    卷第13頁至第16頁）各1份存卷可參，足認被告前開自白與
    事實相符，堪以採認。綜上所述，本案事證明確，被告上開
    犯行，堪可認定，應依法論科。
二、論罪科刑：
  ㈠按刑法第221條第1項強制性交罪、第224條第1項強制猥褻罪
    ，與第225條第1項乘機性交罪、同條第2項乘機猥褻罪，其
    主要區別在於犯人是否施用強制力及被害人不能抗拒之原因
    如何造成，為其判別之標準。如被害人不能抗拒之原因，為
    犯人所故意造成者，應成立強制性交罪或強制猥褻罪。如被
    害人不能抗拒之原因，非出於犯人所為，且無共犯關係之情
    形，僅於被害人心神喪失或其他相類之情形不能抗拒時，犯
    人乘此時機以行性交或猥褻行為者，則應依乘機性交或乘機
    猥褻罪論處（最高法院71年度台上字第1562號判例要旨參照
    ）。又對於男女利用其精神、身體障礙、心智缺陷或其他相
    類之情形，不能或不知抗拒而為性交者，刑法第225條第1項
    設有處罰之明文。其所謂相類之情形，係指被害人雖非精神
    、身體障礙、心智缺陷，但受性交時，因昏暈、酣眠、泥醉
    等相類似之情形，致無同意性交之理解，或無抗拒性交之能
    力者而言；至被害人之所以有此情狀，縱因自己之行為所致
    ，仍不能解免乘機對其性交者之刑責（最高法院96年度台上
    字第4376號判決意旨參照）；亦即，刑罰制裁妨害性自主行
    為，係為保障他人關於性意思形成與決定之自由，自須以妨
    害他人關於性意思之自由為前提，故刑法妨害性自主罪章，
    對妨害性自主犯罪之處罰，依被害人性意思自由受妨害程度
    之不同，異其處罰之輕重。其出以違反被害人意願之方法而
    妨害被害人之意思自由者，依個案具體情形，分別依刑法第
    221條、第222條之違反意願性交罪或同法第224條、第224條
    之1之違反意願猥褻罪處罰；利用被害人已陷於不知或不能
    抗拒而欠缺抵抗能力之既有無助狀態者，縱未達違反被害人
    意願程度，亦難謂對被害人之性意思自由無所妨害，故刑法
    第225條仍予處罰（最高法院101年度台上字第2012號判決意
    旨參照）。查，告訴人係自行服用安眠藥後，在被吿上揭住
    處熟睡，被告係利用告訴人服用安眠藥而精神狀態陷入與精
    神障礙、身體障礙、心智缺陷相類之情形，進而對告訴人乘
    機性交，又本案並無證據證明係被告以故意行為造成告訴人
    之精神狀態陷入與精神障礙、身體障礙、心智缺陷相類之情
    形，而不知或不能抗拒。是核被告所為，係犯刑法第225條
    第1項之乘機性交罪。
  ㈡按刑之量定，為求個案裁判之妥當性，法律固賦予法院裁量
    權，但此項裁量權之行使，除應依刑法第57條規定，審酌行
    為人及其行為等一切情狀，為整體之評價，並應顧及比例原
    則與平等原則，使罪刑均衡，輕重得宜，以契合社會之法律
    感情。且適用刑法第59條酌量減輕刑度時，並不排除同法第
    57條所列舉10款事由之審酌（最高法院70年度第6次刑事庭
    會議決議，100年度台上字第2855號、第3301號判決意旨參
    照）。而利用被害人精神狀態陷入與精神障礙相類之情形，
    不能抗拒而為性交之人，其原因動機不一，犯罪情節未必盡
    同，法律科處此類犯罪，所設法定最低本刑卻一律為「3年
    以上有期徒刑」，不可謂不重。於此情形，倘依情狀處以3
    年以下有期徒刑，即足懲儆，並可達社會防衛之目的者，自
    非不可依客觀之犯行與主觀之惡性二者加以考量其情狀，是
    否有可憫恕之處，適用刑法第59條之規定酌量減輕其刑，期
    使個案裁判之量刑，能斟酌至當，符合比例原則。經查，被
    告本案所為固不可取，然考量其思慮欠周，因一時情慾衝動
    致罹刑章，且被吿業已先賠償告訴人約新臺幣（下同）200,
    000元乙情，有和解書、繳款證明、繳費明細、自動櫃員機
    交易明細表等資料1份（見偵卷第29頁至第65頁；偵密卷第7
    頁）；又其已與告訴人和解成立，且依和解筆錄之內容，被
    吿願意給付500,000元予告訴人，告訴人並當庭表明願意給
    予被告從輕量刑及自新之機會等節，有本院110年度侵附民
    字第11號和解筆錄1份在卷可按（見本院卷第123頁至第124
    頁），顯已獲得告訴人之諒解，足認其犯後態度尚佳，有悔
    悟之意。本院審酌上述一切情狀，認被告所犯乘機性交罪之
    法定本刑為3年以上10年以下有期徒刑，與其犯罪情節及犯
    後態度相較，實屬情輕法重，客觀上足以引起一般同情，認
    有堪予憫恕之處，本院認科以最低刑度仍嫌過重，爰依刑法
    第59條之規定減輕其刑。
　㈢爰審酌被告為求滿足自身性慾，不知尊重他人性自主權，竟
    因一時衝動，趁告訴人因服用安眠藥昏睡，而陷入與精神、
    身體障礙或心智缺陷相類之情形下，對告訴人為性交行為得
    逞，使告訴人身心均蒙受創傷，行為實屬不該。惟考量被吿
    犯罪之手段尚屬平和，犯後始終坦承犯行，並與告訴人和解
    成立，已依約履行部分和解條件，告訴人願意不再追究等情
    ，已如前述，顯具有悔意，暨被告自陳高職畢業之智識程度
    ，現擔任綁鐵工，日薪2,200元至2,300元之經濟狀況，未婚
    ，家中尚有父母親，父母親離婚，現與父親同住之家庭生活
    狀況等一切情狀，量處如主文所示之刑。　
  ㈣被告前未曾因故意犯罪受有期徒刑以上刑之宣告，有臺灣高
    等法院被告前案紀錄表1份在卷可查，其因一時失慮觸犯刑
    章，犯後坦承犯行，復與告訴人達成和解，而如前述，足見
    被告已積極彌補告訴人，而展現其誠意，堪信被告經此偵、
    審程序與罪刑宣告之教訓後，當能知所警惕，應無再犯之虞
    ，本院認其宣告之刑以暫不執行為適當，爰依刑法第74條第
    1項第1款之規定，併諭知緩刑5年，以勵自新。另按緩刑宣
    告，得斟酌情形，命犯罪行為人向被害人支付相當數額之財
    產或非財產上之損害賠償，刑法第74條第2項第3款有明文規
    定，是為保障告訴人之權益，且惕勵被告改過自新，爰依該
    規定，併命被告應依附件本院110年度侵附民字第11號和解
    筆錄內容履行賠償義務。又為使被告於緩刑期內能深知警惕
    ，避免因法治觀念不足而重蹈覆轍，爰併依刑法第74條第2
    項第8款規定，命被告應於本判決確定後6個月內，接受法治
    教育課程2場次。倘被告於緩刑期間違反上開所定負擔情節
    重大，足認原宣告之緩刑難收其預期效果，而有執行刑罰之
    必要者，依刑法第75條之1第1項第4款規定，得撤銷其緩刑
    之宣告，併此敘明。
  ㈤按受緩刑之宣告者，除有下列情形之一，應於緩刑期間付保
    護管束外，得於緩刑期間付保護管束：一、犯刑法第91條之
    1所列之罪者。二、執行刑法第74條第2項第5款至第8款所定
    之事項者，刑法第93條第1項定有明文。查被告本案事實欄
    一所犯之刑法第225條第1項乘機性交罪，乃刑法第91條之1
    所列之罪；又本判決前命被告參加法治教育乃刑法第74條第
    2項第8款所定事項，爰依刑法第93條第1項第1、2款規定，
    諭知被告在緩刑期間付保護管束。
據上論斷，應依刑事訴訟法第299條第1項前段，刑法第225條第1
項、第59條、第74條第1項第1款、第2項第3款、第8款、第93條
第1項第1款、第2款，判決如主文。 
本案經檢察官甲○○提起公訴，檢察官陳淑香、蕭仕庸到庭執行職
務。
中　　華　　民　　國　　110 　年　　10　　月　　28　　日
　　　　　　　　  刑事第六庭  審判長法  官   鍾世芬
                                    法  官   簡伶潔
                                    法  官   陳韋仁
以上正本證明與原本無異。
如不服本判決應於收受送達後20日內向本院提出上訴書狀，並應
敘述具體理由；其未敘述上訴理由者，應於上訴期間屆滿後20日
內向本院補提理由書（均須按他造當事人之人數附繕本）「切勿
逕送上級法院」。
中　　華　　民　　國　　110 　年　　10　　月　　28　　日
                                    書記官   陳映佐
附錄所犯法條全文：
中華民國刑法第225條
（乘機性交猥褻罪）
對於男女利用其精神、身體障礙、心智缺陷或其他相類之情形，
不能或不知抗拒而為性交者，處3年以上10年以下有期徒刑。
對於男女利用其精神、身體障礙、心智缺陷或其他相類之情形，
不能或不知抗拒而為猥褻之行為者，處6月以上5年以下有期徒刑
。
第1項之未遂犯罰之。
                                 
附件：本院110年度侵附民字第11號和解筆錄